最高法院刑事判決　　　　　　　　　 110年度台上字第5839號
上　訴　人　廖韋智




上列上訴人因加重詐欺案件，不服臺灣高等法院中華民國110年4
月28日第二審判決（110年度上訴字第188號，起訴案號：臺灣新
竹地方檢察署108年度偵字第12100號），提起上訴，本院判決如
下：
    主  文
原判決撤銷，發回臺灣高等法院。
    理  由
一、本件原判決認定上訴人廖韋智有如其事實欄所載三人以上加
    重詐欺取財之犯行，而維持第一審論上訴人以三人以上共同
    詐欺取財罪刑，而駁回上訴人在第二審之上訴，固非無見。
二、惟查上訴期間為20日，自送達判決後起算；提起上訴，應以
    上訴書狀提出於原審法院為之；第二審法院認為上訴逾期，
    應以判決駁回之，刑事訴訟法第349條前段、第350條第1 項
    及第367 條前段分別定有明文。又刑事判決之送達，依刑事
    訴訟法第62條所定，準用民事訴訟法第138 條第1項、第2項
    規定，不能送達於應受送達人之住居所、事務所或營業所或
    補充送達者，得將文書寄存送達地之自治或警察機關；寄存
    送達自寄存之日起，經10日發生效力。而第二審上訴有無違
    背法律上之程式，為第二審法院應依職權調查之事項，倘第
    二審法院對於無法補正之不合法上訴，未依前揭規定以判決
    駁回其上訴，而仍為實體審判者，自屬判決違背法令。卷查
    ，本件上訴人因加重詐欺取財案件，經第一審法院判決後，
    該判決正本於民國109 年10月14日郵寄送達至其臺中市○○
    區○○路0段00巷0號之住所，因未獲晤本人，亦無得受領該
    文書之同居人或受僱人，乃於同日將該判決寄存於臺中市政
    府警察局第四分局南屯派出所，有送達證書及個人戶籍查詢
    資料查詢結果在卷可按（見第一審卷第69、75頁）。倘若上
    開寄存送達為合法，本件送達自寄存之日起經10日發生效力
    ，而上訴人之送達處所為臺中市南屯區，依法院訴訟當事人
    在途期間標準第3條規定，雖應加計在途期間5日，惟自第一
    審判決送達於上訴人之寄存送達生效翌日即109 年10月25日
    起算20日之上訴期間及加計5 日在途期間，其上訴期間至同
    年11月18日（星期三）似已屆滿。而上訴人於同年11月26日
    始具狀向第一審法院提起第二審上訴，亦有其刑事上訴狀之
    收狀章可稽（見第二審卷第21頁）。倘若無訛，則上訴人提
    起第二審上訴是否合法？亦即有無逾法定上訴期間？似非無
    疑，猶有詳加究明之必要。原審就此攸關上訴人提起上訴是
    否符合法律上之程式一節，未依職權調查釐清，遽為實體判
    決，尚嫌速斷，自非適法。上訴人上訴意旨雖未指摘及此，
    惟此係本院得依職權調查之事項，應認原判決有撤銷發回更
    審之原因。
據上論結，應依刑事訴訟法第397條、第401條，判決如主文。
中    華    民    國   110    年    11    月    11    日
                  刑事第一庭審判長法  官  郭  毓  洲  
                                  法  官  林  英  志  
                                  法  官  周  盈  文  
                                  法  官  蔡  憲  德  
                                  法  官  林  靜  芬  
本件正本證明與原本無異
                                  書記官
中    華    民    國   110    年    11    月    16    日